【裁判字號】    99,訴,2285
【裁判日期】    990730
【裁判案由】    毒品危害防制條例
【裁判全文】
臺灣板橋地方法院刑事判決              99年度訴字第2285號
公  訴  人  臺灣板橋地方法院檢察署檢察官
被      告  甲○○
上列被告因違反毒品危害防制條例案件，經檢察官提起公訴（九
十九年度毒偵字第四九一八號），被告於本院準備程序進行中，
就被訴事實為有罪之陳述，經本院告知簡式審判程序意旨，並聽
取公訴人及被告之意見後，本院合議庭裁定由受命法官獨任依簡
式審判程序審理，並判決如下：
    主  文
甲○○施用第一級毒品，累犯，處有期徒刑捌月；又施用第二級
毒品，累犯，處有期徒刑伍月。應執行有期徒刑拾壹月。
    事  實
一、甲○○前因施用第二級毒品案件，經臺灣臺北地方法院以八
    十八年度毒聲字第三０六八號裁定送觀察、勒戒後，認有繼
    續施用毒品之傾向，復經同法院以八十八年度毒聲字第三二
    八七號裁定令入戒治處所施以強制戒治，於民國九十一年六
    月二十七日強制戒治執行完畢釋放，並經臺灣臺北地方法院
    檢察署檢察官以九十一年度戒毒偵字第一二六號為不起訴處
    分確定。復因：竊盜案件，經本院以九十年度易字第二八
    二三號判處有期徒刑七月確定；偽造文書案件，經本院以
    九十一年度訴字第二一四號判處有期徒刑六月確定；贓物
    案件，經本院以九十一年度易字第五七三號判處有期徒刑五
    月確定；恐嚇取財案件，經臺灣高等法院以九十二年度上
    訴字第二八九０號判處有期徒刑四年，嗣經最高法院以九十
    二年度台上字第六七０四號判決駁回上訴而確定；竊盜案
    件，經臺灣桃園地方法院以九十三年度桃簡字第三六三號判
    處有期徒刑六月確定；施用第一、二級毒品等案件，經本
    院以九十三年度訴字第一七００號判處有期徒刑八月、四月
    ，定其應執行有期徒刑十月確定；贓物案件，經本院以九
    十四年度簡字第二七二九號判處有期徒刑四月確定，上開之罪刑經本院以九十六年度聲減字第八０二號裁
    定各減其宣告刑二分之一，並就其中之罪刑定其應
    執行有期徒刑四年七月、之罪刑定其應執行有期徒刑
    六月又十五日確定，經接續執行，嗣於九十六年八月三十日
    縮短刑期假釋出監，至九十七年三月一日縮刑期滿未經撤銷
    假釋，視為執行完畢。
二、詎甲○○仍不知悛悔，其明知海洛因、甲基安非他命係業經
    公告列為毒品危害防制條例第二條第二項第一、二款之第一
    、二級毒品，不得非法持有、施用，詎仍未戒除施用毒品習
    性，復各基於施用第一、二級毒品海洛因、甲基安非他命之
    犯意，於九十九年五月五日之下午某時許（起訴書誤認係四
    、五日之某日，業經公訴人當庭更正此部分犯罪時間），在
    臺北縣新莊市○○路三一二號三樓租屋處內，分別以注射方
    式施用第一級毒品海洛因一次、以玻璃球燒烤產生煙霧方式
    施用第二級毒品甲基安非他命一次（起訴書誤認係該二種毒
    品置於玻璃球內混合燒烤方式同時施用，業經公訴人當庭更
    正此部分犯罪方法）。嗣於同年月六日晚間十一時五十分許
    ，在臺北縣中和市○○路六一一巷口前，因形跡可疑為警攔
    檢盤查而緝獲。嗣經警依法對其採集尿液送驗後，始查悉上
    情。
三、案經臺北縣政府警察局中和第二分局報告臺灣板橋地方法院
    檢察署檢察官偵查起訴。
    理  由
壹、程序事項：
    被告甲○○所犯係死刑、無期徒刑或最輕本刑為三年以上有
    期徒刑以外之罪，亦非屬高等法院管轄第一審之案件，其於
    準備程序中就被訴事實為有罪之陳述，經本院告知簡式審判
    程序之旨，並聽取公訴人及被告之意見後，經本院合議庭認
    為適宜，乃依刑事訴訟法第二百七十三條之一第一項規定，
    裁定由受命法官獨任進行簡式審判程序，先予敘明。
貳、實體事項：
一、上揭犯罪事實，業據被告於本院準備程序及審理中供承不諱
    ，且被告於前揭查獲時地為警依法對其採集之尿液經送請臺
    灣檢驗科技股份有限公司以酵素免疫分析法（EIA ）初步檢
    驗及氣相層析質譜儀分析法（GC/MS ）確認檢驗結果，確呈
    鴉片類（嗎啡）及安非他命類（安非他命及甲基安非他命）
    陽性反應，此有該公司出具之九十九年五月二十六日濫用藥
    物檢驗報告一紙在卷可參（參見偵卷第十二頁）。綜上所述
    ，足認被告之自白核與事實相符，應可採為論罪科刑之依據
    。按施用第一、二級毒品為犯罪行為，毒品危害防制條例第
    十條第一項及第二項各定有處罰明文。故施用該毒品者，依
    前揭規定本應科以刑罰，惟基於施用毒品之人，兼有病患屬
    性，乃於刑事政策上對合於一定條件之施用者，依同條例第
    二十條、第二十三條之規定，施以觀察、勒戒及強制戒治之
    治療，期以保安處分替代刑罰，戒斷其身、心癮。嗣因其程
    序過於繁雜，上揭條例於九十二年七月九日修正公布，自九
    十三年一月九日施行，將該第二十條、第二十三條之保安處
    分程序，單純區分為「初犯」、「五年內再犯」及「五年後
    再犯」三種；依其立法理由之說明：「初犯」，經觀察、勒
    戒或強制戒治後，應為不起訴處分或不付審理之裁定；經觀
    察、勒戒或強制戒治執行完畢釋放後，「五年內再犯」者，
    因其再犯率甚高，原實施之觀察、勒戒及強制戒治既已無法
    收其實效，爰依法追訴或裁定交付審理。至於經觀察、勒戒
    或強制戒治執行完畢釋放後，「五年後再犯」者，前所實施
    之觀察、勒戒或強制戒治已足以遮斷其施用毒品之毒癮，為
    期自新及協助其斷除毒癮，仍適用「初犯」規定，先經觀察
    、勒戒或強制戒治之程序。從而依修正後之規定，僅限於「
    初犯」及「五年後再犯」二種情形，始應先經觀察、勒戒或
    強制戒治程序，不能逕行起訴，亦即設為施用毒品罪起訴條
    件之限制。但倘被告於五年內已再犯，經依法再為「保安處
    分」或「追訴處罰」者，縱其第三次（或第三次以上）施用
    毒品之時間，在初犯之保安處分執行完畢釋放五年以後，即
    非屬「五年後再犯」之情形，且因前有「五年內再犯」情形
    ，顯見其再犯率甚高，原實施之保安處分無法收其實效，毋
    庸仍予寬典處遇，而應依該條例第十條逕予刑罰制裁。至於
    第三次（或第三次以上）施用毒品之時間，是否宜有期間限
    制？以多久為適宜？則分屬刑事政策、專門醫學之範圍，非
    審判機關所能決定，有待循立法途徑解決，此為本院近來之
    統一見解（最高法院九十八年台非字第五六號判決意旨可資
    參照）。查本件被告前因施用第二級毒品案件，經臺灣臺北
    地方法院以八十八年度毒聲字第三０六八號裁定送觀察、勒
    戒後，認有繼續施用毒品之傾向，復經同法院以八十八年度
    毒聲字第三二八七號裁定令入戒治處所施以強制戒治，於九
    十一年六月二十七日強制戒治執行完畢而釋放，並經臺灣臺
    北地方法院檢察署檢察官以九十一年度戒毒偵字第一二六號
    為不起訴處分確定。復因施用第一、二級毒品等案件（犯罪
    時間：九十三年四月間某日起至九十三年六月四日上午十時
    許止），經本院以九十三年度訴字第一七００號判處有期徒
    刑八月、四月，定其應執行有期徒刑十月確定一節，此有本
    院九十三年度訴字第一七００號刑事判決書及臺灣高等法院
    被告前案紀錄表各一份在卷可參。被告既曾於前揭強制戒治
    執行完畢釋放後五年內再犯施用第一、二級毒品等案件而經
    依法為追訴處罰，且於本件中，又係於九十九年五月四、五
    日之某時許，有分別施用第一級毒品海洛因、第二級毒品甲
    基安非他命之犯行，即非屬毒品危害防制條例第二十條第三
    項所定「五年後再犯」之情形，揆諸前開判決意旨及說明，
    自應逕行追訴處罰。從而，本件事證已臻明確，被告犯行洵
    堪認定，應予依法論科。
二、核被告所為，係犯毒品危害防制條例第十條第一項之施用第
    一級毒品海洛因罪、同條第二項之施用第二級毒品甲基安非
    他命罪。被告各持有第一級毒品海洛因、第二級毒品甲基安
    非他命後，進而施用，其各持有之低度行為應被其施用之高
    度行為所吸收，均不另論罪。被告所犯施用第一、二級毒品
    海洛因及甲基安非他命二罪間，犯意各別，罪名互殊，應予
    分論併罰。又被告前因：竊盜案件，經本院以九十年度易
    字第二八二三號判處有期徒刑七月確定；偽造文書案件，
    經本院以九十一年度訴字第二一四號判處有期徒刑六月確定
    ；贓物案件，經本院以九十一年度易字第五七三號判處有
    期徒刑五月確定；恐嚇取財案件，經臺灣高等法院以九十
    二年度上訴字第二八九０號判處有期徒刑四年，嗣經最高法
    院以九十二年度台上字第六七０四號判決駁回上訴而確定；
    竊盜案件，經臺灣桃園地方法院以九十三年度桃簡字第三
    六三號判處有期徒刑六月確定；施用第一、二級毒品等案
    件，經本院以九十三年度訴字第一七００號判處有期徒刑八
    月、四月，定其應執行有期徒刑十月確定；贓物案件，經
    本院以九十四年度簡字第二七二九號判處有期徒刑四月確定
    ，上開之罪刑經本院以九十六年度聲減字第八
    ０二號裁定各減其宣告刑二分之一，並就其中之罪
    刑定其應執行有期徒刑四年七月、之罪刑定其應執行
    有期徒刑六月又十五日確定，經接續執行，嗣於九十六年八
    月三十日縮短刑期假釋出監，至九十七年三月一日縮刑期滿
    未經撤銷假釋，視為執行完畢，此有臺灣高等法院被告前案
    紀錄表一份在卷可參，其前受有期徒刑之執行完畢，於五年
    以內故意再犯本件有期徒刑以上之二罪，各為累犯，應各依
    刑法第四十七條第一項規定，各加重其刑。爰審酌被告屢犯
    不改，顯見其意志不堅，缺乏勒戒動機，其施用毒品足以導
    致精神障礙、性格異常，甚至造成生命危險，戕害一己之身
    體健康，惟念其犯後於本院準備程序及審理中已能坦承犯行
    ，態度良好，已見悔意等一切情狀，分別量處如主文所示之
    刑，並定其應執行之刑。
據上論斷，應依刑事訴訟法第二百七十三條之一第一項、第二百
九十九條第一項前段，毒品危害防制條例第十條第一項、第二項
，刑法第十一條前段、第五十一條第五款、第四十七條第一項，
判決如主文。
本案經檢察官蘇振文到庭執行職務。
中    華    民    國    99    年    7     月    30    日
                  刑事第六庭    法  官  林家賢
上列正本證明與原本無異。
如不服本判決，應於判決送達後十日內，向本院提出上訴書狀，
並應敘述具體理由；其未敘述上訴理由者，應於上訴期間屆滿後
二十日內向本院補提理由書（均須按他造當事人之人數附繕本）
「切勿逕送上級法院」。
                                書記官  林政良
中    華    民    國    99    年    7     月    30    日
附錄本判決論罪科刑法條：
毒品危害防制條例第十條：
施用第一級毒品者，處六月以上五年以下有期徒刑。
施用第二級毒品者，處三年以下有期徒刑。

司法院資訊處製作；財團法人民間司法改革基金會備份。
